【裁判字號】    97,交訴,253
【裁判日期】    971031
【裁判案由】    公共危險等
【裁判全文】
臺灣臺中地方法院刑事判決             97年度交訴字第253號
公  訴  人  臺灣臺中地方法院檢察署檢察官
被      告  丙○○
選任辯護人  黃翎芳律師
            陳佩吟律師
上列被告因公共危險等案件，經檢察官提起公訴（九十七年度偵
字第四七七二號），本院判決如下：
    主    文
丙○○駕駛動力交通工具肇事，致人受傷而逃逸，處有期徒刑陸
月，如易科罰金，以新臺幣壹仟元折算壹日。緩刑貳年，並向公
庫支付新臺幣萬元。
被訴過失傷害部分無罪。
    犯罪事實
一、丙○○前無不法之犯罪前科紀錄，素行尚佳，其於民國九十
    六年十二月三十日下午，駕駛車牌號碼7583－JV號自用小客
    車，沿臺中市○○區○○路由南往北自西屯路往福興路方向
    行駛，於該日十八時十五分許，行至臺中市○○區○○路與
    崇義街交叉路口時，因遭其同向後方乙○○所騎乘車牌號碼
    9HX－262號重型機車撞擊車輛右後車燈，乙○○乃因而失控
    致人車倒地，並受有左手小指外傷性截肢遠位指節及左手無
    名指撕裂傷（二公分）等傷害（丙○○所涉過失傷害犯嫌部
    分，應另為無罪之諭知，理由詳後述）。賀淑芬明知其已肇
    事致人受傷，係依法負有救助義務之人，理應將乙○○送醫
    救治，或為適當之保護處置；惟其竟置乙○○傷勢於不顧，
    不為必要之安全救護行為，並基於肇事逃逸之故意，駕駛前
    述自用小客車逕行駛離現場而逃逸。適有不詳姓名之路人目
    擊現場狀況，遂記下丙○○所駕駛車輛之車牌號碼，並交予
    到場處理之員警，始由警循線查悉上情。
二、案經乙○○訴由臺中市警察局第六分局移送臺灣臺中地方法
    院檢察署檢察官偵查起訴。
    理    由
壹、有罪部分：
  一、被告丙○○就上揭肇事逃逸之犯罪事實，已於本院訊問時
      坦認不諱，核與告訴人乙○○、證人即目擊肇事後現場景
      況之丁○○於本院審理時關此部分之指述及證陳情節均大
      致相符（見本院卷第四０頁、第四四頁反面至第四五頁）
      ，復有道路交通事故現場圖、道路交通事故調查報告表(一)
      、(二)、員警至肇事現場處理及通知被告駕駛上述自用小客
      車到案說明時所拍攝之照片合計八張在卷可佐（見警卷第
      一二至第一六頁、第二一頁至第二四頁）。另告訴人因本
      件車禍，受有如犯罪事實欄所載之前揭傷勢，則有澄清綜
      合醫院中港分院診斷證明書一紙存卷可參（見警卷第一一
      頁），是被告前開自白，核與客觀事實相符，得採為本件
      判決之憑據。綜此，本件此部分事證至臻明確，被告肇事
      逃逸之公共危險犯行洵堪認定。
  二、按刑法第二百八十四條第一項之過失傷害罪，係針對行為
      人應注意、能注意而不注意之過失行為予以非難；而同法
      第一百八十五條之四之肇事致人死傷逃逸罪，則以處罰肇
      事後逃逸之駕駛人為目的，俾促使駕駛人於肇事後能對被
      害人即時救護，以減少死傷，是該罪之成立祇以行為人有
      駕駛動力交通工具肇事，致人死傷而逃逸之事實為已足，
      至行為人之肇事有否過失，則非所問（最高法院八十九年
      度台上字第七六二二號、九十三年度台上字第五五九九號
      判決要旨參照）。本件被告丙○○就前揭交通事故之肇致
      固無庸負擔過失責任（詳後述），然被告既有肇事後擅離
      現場之情事，自無礙於此部分肇事逃逸犯罪之成立，是核
      被告此部分所為，係犯刑法第一百八十五條之四肇事逃逸
      罪。爰審酌被告肇事後未能停駐於現場，等候員警到場處
      理，反而駕車逕行駛離現場而逃逸，致使應受照護之人傷
      害擴大之風險增加；惟衡量其於本件並非肇事原因，本件
      交通事故終究應非由其負擔罪責，且被告犯後業已坦認此
      部分犯行，犯罪後態度尚稱良好，其並多次與告訴人乙○○之家屬洽商和解，但終因與告訴人方面所希冀之償付條
      件差距過大，致雙方迄未能達成協議等一切情狀，量處如
      主文所示之刑，並諭知易科罰金之折算標準。末查，被告
      前未曾因故意犯罪受有期徒刑以上刑之宣告，此有臺灣高
      等法院被告前案紀錄表在卷可按，其為本件犯罪固值非難
      ，然參酌被害人受傷之程度未臻至鉅，被告雖因無端遭後
      車追撞而對本件交通事故之肇致無庸負責，但其身為教師
      ，本有型塑言行典範之教責，卻因一時欠缺周延思慮，於
      車禍發生後駕車逕行離開現場而罹刑典，其事後思及案發
      過程，內心之疚責與自省懺悔應較一般人為深重，此已可
      達制訂法律規範所欲至之惕勵懲儆效果；被告於本院訊問
      時又對此部分犯情未加隱晦，犯後態度良好，顯見其深刻
      之悔意，被告經此偵審程序及有期徒刑之宣告後，當能知
      所警惕而信無再犯之虞，本院因認對被告所宣告之刑，應
      以暫不執行為適當，爰併予宣告緩刑二年，用啟自新，並
      依同條第二項第四款規定，諭知被告應向公庫支付新臺幣
      三萬元。
貳、無罪部分：
  一、公訴意旨另以：被告丙○○駕駛車牌號碼7583－JV號自用
      小客車，於前揭時間行至上開地點，其欲自內側車道變換
      至外側車道之時，應注意讓直行車先行，並注意安全距離
      ；且依當時情形，又無不能注意之情形，竟疏於注意保持
      安全距離即行變換車道，適有告訴人乙○○騎乘前開重型
      機車向自後方直駛而來，告訴人因煞車反應不及而追撞被
      告駕駛之車輛，因而人車倒地，並受有上述左手小指外傷
      性截肢遠位指節及左手無名指撕裂傷（二公分）等傷害；
      因認被告此部分另涉有刑法第二百八十四條第一項之過失
      傷害罪嫌等語。
  二、按犯罪事實應依證據認定之，無證據不得認定犯罪事實。
      又不能證明被告犯罪者，應諭知無罪之判決，刑事訴訟法
      第一百五十四條第二項、第三百零一條第一項分別定有明
      文。又事實之認定，應憑證據，如未能發現相當證據，或
      證據不足以證明，自不能以推測或擬制之方法，以為裁判
      基礎。再認定不利於被告之事實，須依積極證據，苟積極
      證據不足為不利於被告事實之認定時，即應為有利於被告
      之認定，更不必有何有利之證據。而認定犯罪事實所憑之
      證據，雖不以直接證據為限，間接證據亦包括在內；然而
      無論直接或間接證據，其為訴訟上之證明，須於通常一般
      之人均不致有所懷疑，而得確信其為真實之程度者，始得
      據為有罪之認定，倘其證明尚未達到此一程度，而有合理
      之懷疑存在，致無從為有罪之確信時，即應為無罪之判決
      。而刑事訴訟法第一百六十一條已於九十一年二月八日修
      正公布，其第一項規定：檢察官就被告犯罪事實，應負舉
      證責任，並指出證明之方法。因此，檢察官對於起訴之犯
      罪事實，應負提出證據及說服之實質舉證責任。倘其所提
      出之證據，不足為被告有罪之積極證明，或其指出證明之
      方法，無從說服法院以形成被告有罪之心證，基於無罪推
      定之原則，自應為被告無罪判決之諭知（最高法院三十年
      上字第八一六號、四十年台上字第八六號、七十六年台上
      字第四九八六號、九十二年台上字第一二八號判例意旨可
      資參照）。
  三、公訴人認被告丙○○涉有此部分過失傷害犯嫌，無非係以
      被告駕車貿然變換車道，未禮讓直行車先行，亦未注意保
      持安全距離等情，業據告訴人乙○○指證歷歷，並佐以卷
      附之道路交通事故調查報告表(一)、(二)、澄清綜合醫院中港
      分院診斷證明書等件為其主要論據。訊據被告固坦承其確
      有駕駛車牌號碼7583－JV號自用小客車，於前揭時、地遭
      告訴人所騎乘之車牌號碼9HX－262號重型機車自後追擊碰
      撞之情，並對告訴人因本件車禍撞擊致人車倒地後，受有
      左手小指外傷性截肢遠位指節及左手無名指撕裂傷（二公
      分）等傷害之事實不加爭執；惟堅決否認有何過失傷害犯
      行，辯稱：伊在案發當時並未任意變換車道，依當時之道
      路交通狀況，亦無變換車道之空間與必要，本件車禍純粹
      係因告訴人未注意車前狀況，自後追撞前車而導致，自不
      應令伊負擔過失傷害罪責等語。
  四、經查：
    (一)上揭被告丙○○因本件車禍而肇事之事實，業據其於本院
      供述明確，並有前揭道路交通事故現場圖、道路交通事故
      調查報告表(一)、(二)、肇事現場及車損照片在卷可稽。而告
      訴人乙○○騎駛之前揭機車因追撞被告所駕駛車輛之碰撞
      後，因而人車倒地，告訴人並受有左手小指外傷性截肢遠
      位指節及左手無名指撕裂傷（二公分）等傷害，此亦有上
      開澄清綜合醫院中港分院診斷證明書在卷可資佐證，告訴
      人因本件車禍而導致傷害之結果，亦堪予認定。是本件此
      部分所應予審究者，厥為被告對於本件交通事故之發生，
      是否有未讓直行車先行，且未注意安全距離，即貿然變換
      車道行駛，致告訴人因煞車不及，追撞倒地而受傷等肇事
      因素？
    (二)按刑法上之過失，係指行為人按其情節應注意，並能注意
      而不注意者，或行為人對於構成要件事實，雖預見其能發
      生而確信其不發生者而言，刑法第十四條定有明文，故刑
      法上過失行為之成立，應以行為人對該過失行為所生之構
      成要件結果、因果歷程有客觀預見可能性及主觀預見可能
      性，且行為人基於此預見之可能性，而有違反客觀上之注
      意義務致構成要件事實發生者，始足當之。再者，汽車駕
      駛人對於防止危險發生之相關交通法令之規定，業已遵守
      ，並盡相當之注意義務，以防止危險發生，始可信賴他人
      亦能遵守交通規則並盡同等注意義務，若因此而發生交通
      事故，方得以信賴原則為由免除過失責任（最高法院八十
      四年台上字第五三六０號判例參照）。換言之，駕駛人已
      遵守交通規則，並盡相當注意義務以防止危險發生，即有
      信賴原則之適用，而得免除過失責任。蓋汽車駕駛人依規
      定遵守交通規則行車時，得信賴其他汽車駕駛人亦能遵守
      交通規則，故關於他人違規行為所導致之危險，僅就可預
      見，且有充足時間可採取適當之措施以避免結果之發生時
      ，負其責任，對於他人突發不可知之違規行為並無防止之
      義務。
    (三)本件告訴人乙○○雖於警詢及偵查均指陳：案發時係因被
      告丙○○所駕車輛由伊左前方之內側車道突然變換車道至
      伊所騎乘之外側車道，伊閃避不及，才發生碰撞云云（見
      警卷第六頁至第九頁，偵字卷第五頁至第六頁），直指本
      件交通事故係因被告違規驟然變換車道所致；然按被告以
      外之人於偵查中向檢察官所為之陳述，除顯有不可信之情
      況者外，得為證據；證人、鑑定人依法應具結而未具結者
      ，其證言或鑑定意見，不得作為證據，刑事訴訟法第一百
      五十九條之一第二項、第一百五十八條之三分別定有明文
      。又按被害人、告訴人均係被告以外之人，其在偵查、審
      理中所為被害經過之陳述，仍應居於證人之地位，依法具
      結，以擔保其供述之信用性與憑信性，亦經最高法院著有
      九十五年度台上字第六一三０號判決、九十六年度台上字
      第三五二七號判決要旨可資參照。本件告訴人於九十七年
      四月十一日經檢察官訊問，並為前述之指述時，並未於供
      前或供後具結，揆諸前揭法條規定及最高法院判決說明，
      告訴人於偵查中向檢察官所為此部分之指陳，自不具證據
      能力。另按被告以外之人於審判外之言詞或書面陳述，除
      法律有規定者外，不得作為證據；被告以外之人於檢察事
      務官、司法警察官或司法警察調查中所為之陳述，與審判
      中不符時，其先前之陳述具有較可信之特別情況，且為證
      明犯罪事實存否所必要者，得為證據，刑事訴訟法第一百
      五十九條第一項、第一百五十九條之二亦各定有明文。而
      是否具有上述可信之特別情況，應就陳述時所附隨之「外
      部情況」，亦即陳述者製作筆錄時當時之身心狀況，以及
      筆錄製作之原因、過程、功能等外在客觀環境因素詳加觀
      察，始得據以判斷。查本件車禍係告訴人所騎乘之車牌號
      碼9HX－262號重型機車與在其前方行駛由被告所駕駛之車
      牌號碼7583－JV號自用小客車發生碰撞，告訴人亦因此撞
      擊受有前述傷害結果，是告訴人與被告在本件交通事故，
      其利害關係適屬正相對立面，告訴人既以後車碰撞前車，
      為迴護自身利益，隱晦自己之過失程度，試圖免除其肇事
      責任，所為證詞難免有刻意飾詞而圖自我防衛之傾向，欲
      令被告承擔全數之車禍責任，導致其指陳情節失真，是告
      訴人於警詢時所為不利被告之證供，既有因考量迴護自身
      利益之誘因致污染其證言之真實性，則在此情境下，其陳
      述是否有較可信之特別情況，本有疑義。依此，本件告訴
      人於警詢中有關指證被告有貿然變換車道情事之陳述，並
      不具有刑事訴訟法第一百五十九條之二之特別可信狀況，
      依同法第一百五十九條第一項之規定，應不具證據能力，
      亦不得作為認定本件被告犯罪事實之證據。
    (四)再本件告訴人乙○○於臺灣省臺中市區車輛行車事故鑑定
      委員會中固亦為前揭被告恣意變換車道之指述，而此部分
      被告以外之人於審判外之陳述，因被告丙○○與其選任辯
      護人未於言詞辯論終結前聲明異議，視為同意做為證據，
      依刑事訴訟法第一百五十九條之五之規定，應認有證據能
      力；惟查，本件觀諸上開卷附之道路交通事故現場圖與現
      場照片，被告行向之右前方並無任何叉路巷道，路旁亦盡
      皆禁止停車，且未見有路邊汽車停車格之設置，以事發當
      時正值一般上班日（九十六年十二月三十日為星期五）之
      下班時段用路尖峰時間，被告駕駛車輛行進，是否有貿然
      變換車道，並驟然趨近道路右方邊線行駛之可能與必要，
      已屬有疑。再被告所駕駛之車牌號碼7583－JV號自用小客
      車於車禍後僅有右後車燈破損，此有前開員警通知被告駕
      駛上述自用小客車到案說明時所拍攝及被告自行提出之照
      片足稽（見警卷第二三頁，偵字卷第一二頁至第一三頁）
      ，核與告訴人於本院審理時所具結指證本件車禍其與被告
      駕駛車輛之碰撞點係在汽車之右後車燈等語相符（見本院
      卷第四０頁反面、第四三頁），被告所駕駛車輛既無因本
      件事故而致側面遭撞擊之痕跡〔本件依員警於案發後通知
      被告駕駛上述自用小客車到案說明時所拍攝之照片顯示，
      被告車輛之右後葉子板與車門下方固有約略之擦損跡象（
      見警卷第二三頁下方及第二四頁上方之照片）；然被告始
      終陳稱該等擦痕僅係污垢殘存之痕跡，並非經擦撞所遺留
      ，而告訴人亦盡指稱並未與被告車輛之側面車身發生碰觸
      如一，是應認該等擦損之痕跡與本件車禍之肇致無關〕，
      依現場圖與照片之顯示，告訴人之機車亦係傾倒於原行進
      之車道位置上，並無因被告以側面車身撞擊力量之牽引，
      而橫向偏移原行進車道始倒地之狀況，能否謂被告有告訴
      人所指違規貿然變換車道，始導致肇事之情事，亦非全無
      疑問。另案發後告訴人所騎乘機車之前輪上方塑膠斜板，
      僅止於脫落，並無碎裂之痕跡，有上揭肇事後告訴人所騎
      乘機車之車損照片在卷可佐（見警卷第二一頁至第二二頁
      ），而被告所駕駛車輛之車尾，除後車牌右上方之燈罩破
      裂外，並無其他遭撞擊或擦損之跡象，業如前述，以此相
      互勾稽觀之，本件應可推斷告訴人所騎乘之機車係以其左
      手車把與被告車輛之右後燈罩擦撞所致，蓋若告訴人之機
      車係以車前斜板正面撞擊被告車輛之車尾或車身，以機車
      前輪上方斜板之傾斜角度與二車之高度對比，斜板下方之
      前端即前輪上方處應會先行接觸到被告車輛之後保險桿或
      側面車身，而導致同屬塑膠材質之斜板碎裂及汽車後保險
      桿或側身留有碰撞之痕跡，告訴人本身亦會因慣性作用之
      始然而摔跌撞擊於被告所駕駛自用小客車之車殼外部，但
      於本件發生撞擊之二車均未遺存此等車損狀況，告訴人之
      身體亦係直接跌坐倒地，與被告之車輛全無接觸，自無可
      能係機車之前方斜板正面衝撞汽車之車尾或側面車身，導
      致告訴人自機車上跌落。本件既係告訴人所騎乘機車之左
      手車把與被告車輛之右後燈罩擦撞所致，則極有可能係告
      訴人欲行超越在其前方同車道行駛之被告所駕駛車輛，未
      能保持安全間隔，才導致擦撞後失控倒地而肇生前述傷害
      。綜此，告訴人於臺灣省臺中市區車輛行車事故鑑定委員
      會中所指述之被告驟然變換車道等情節，因與上揭客觀稽
      證不合而見其瑕疵，亦難遽予信實而率行採用，認定本件
      車禍係被告行車有前述之違規所致。
    (五)另被告丙○○申請將本件送由臺灣省臺中市車輛行車事故
      委員會鑑定肇事原因之結果，該委員會雖認為：丙○○駕
      駛自小客車往右變換車道未讓外車道直行車先行，為肇事
      原因。乙○○駕駛重機車無肇事因素等語，有該委員會九
      十七年二月二十七日中市行字第０九七五四００五八一號
      函附之鑑定意見書影本在卷足憑（見偵字卷第一五頁至第
      一八頁）；惟該等鑑定意見係以告訴人乙○○於警詢及偵
      查中所指陳被告車輛由左前方突然變換車道過來，致告訴
      人不及閃避之情真實可採為前提所作出之結論，告訴人嗣
      後於本院既已改稱：伊看到被告車輛的時候，該車已是在
      外側車道行進，並非由內側車道往外側車道偏移等語，且
      本件依客觀稽證亦已明確顯示被告車輛並無貿然變換車道
      之情事，俱如前述，則上開鑑定意見所依憑前提之立論基
      礎已不存在，本院自不得援引此鑑定之結論而為被告不利
      之認定。況本件車禍事故嗣後經檢察官再送請臺灣省車輛
      行車事故覆議委員會為覆議鑑定之結果，即認：本案因雙
      方當事人對肇事情形各執一詞，且現有警方調查資料缺乏
      肇事後賀君小客車停車位置之現場圖（已駛離現場）及兩
      車相對碰撞損壞部位比對情形等等稽證可資研判，致肇事
      實情不明，本會未便遽予明確覆議等語，有該委員會九十
      七年四月二十八日覆議字第０九七六二０一四九五號回函
      可憑（見偵字卷第二一頁），自亦不得作為認定被告有違
      規貿然變換車道之憑證。又被告自警詢時起，即皆堅稱其
      始終於外側車道直行，並無於事發時貿然變換車道之情事
      ，本件既查無其他積極之具體事證足以推斷被告有公訴人
      所指之違規情狀；即依訴訟法上之待證事實「倘有懷疑，
      則從被告之利益作解釋」之證據法則，亦無從認定被告有
      違反交通規則而變換車道之情事。至前揭道路交通事故調
      查報告表(二)之肇因研判，雖謂被告「變換車道或方向不當
      」，然並未說明被告涉嫌貿然變換車道之認定理由或相關
      依憑佐證資料，自不足以拘束本院之見解，亦不得依憑為
      對被告不利認定之論據；另證人丁○○既於本院證稱其所
      目擊者係告訴人因車禍碰撞後倒地與後續之狀況，至於車
      輛係如何發生撞擊，過程為何，其並未視見，則證人丁○○之證詞，充其量僅可為本件被告肇事逃逸部分犯行之佐
      證，但於本件肇事責任之釐清或被告有無行車過失等待證
      事實之認定並無助益，均附此敘明。
    (六)基此，被告丙○○既無違規而貿然變換車道之情事，則公
      訴人所指被告本應注意變換車道時，須讓直行車先行，並
      注意安全距離，且依當時情形，無不能注意之情事等情，
      即無所據。而按汽車行駛時，駕駛人應注意車前狀況及兩
      車併行之間隔，並隨時採取必要之安全措施；又汽車超車
      時，應於前車左側保持半公尺以上之間隔超過，行至安全
      距離後，再顯示右方向燈駛入原行路線，道路交通安全規
      則第九十四條第三項、第一百零一條第一項、第五款分別
      定有明文。前開所稱之「注意車前狀況」，是指駕駛人就
      其注意力所及之情況下，對於車前已存在或可能存在事物
      應予注意，以便採取適當之反應措施而言。本件被告於案
      發前既未變換車道，告訴人乙○○於事發當時係騎乘機車
      在被告所駕汽車之後方，即非被告注意車前狀況之法定義
      務所保護範圍，而難謂為被告行車注意力所必須括及，尚
      難嚴酷科以駕車行駛於告訴人前方之被告應注意身後車輛
      行駛狀況之非法定義務，自亦難遽認被告有何違反注意義
      務之情事而就本件交通事故之發生有何過失可言。
  五、按刑法第二百八十四條第一項前段之過失傷害罪，必行為
      人對於被害人之傷害，有應注意能注意而不注意之過失。
      本件綜前所述各節，並無積極之事證可資證明被告丙○○
      於車禍發生時，有何違反注意義務之行為存在，自無從成
      立過失傷害罪。公訴人之舉證，僅得證明被告所駕駛之車
      輛確實有遭告訴人乙○○所騎乘之機車自後方擦撞；但告
      訴人騎乘機車從後方追撞前車，極有可能係緣於告訴人本
      身未注意車前狀況，甚或其欲行超越前車卻未保持安全間
      隔所致，並非必然即出於前車即被告駕駛之車輛貿然變換
      車道之一端，換言之，依本件相關卷證資料勾稽以觀，遽
      謂被告有未禮讓直行車，且未注意安全距離而變換車道之
      情形，實屬率斷，是檢察官所指不足以證明被告有應注意
      、能注意而不注意之過失情節，而仍有合理之懷疑存在，
      即尚未達於通常一般之人均不致有所懷疑，而得確信其為
      真實之程度，本院自無從形成被告此部分亦構成犯罪之確
      切心證。此外，復查無其他積極事證，足資證明被告之駕
      駛行為，對於肇致告訴人受有前述傷害結果之本件交通事
      故有何過失情事，尚難遽以過失傷害罪責相繩。本件既不
      能證明被告此部分之犯罪，揆諸前揭法條及判例要旨，本
      院自應就被告此被訴過失傷害部分逕另為無罪判決之諭知
      ，以茲審慎。
據上論斷，應依刑事訴訟法第二百九十九條第一項前段、第三百
零一條第一項，刑法第一百八十五條之四、第四十一條第一項前
段、第七十四條第一項第一款、第二項第四款，判決如主文。
本案經檢察官甲○○到庭執行職務。
中    華    民    國    97    年    10    月    31    日
                  刑事第三庭  審判長法  官  周瑞芬
                                    法  官  黃松竹
                                    法  官  陳思成
上正本證明與原本無異。
如不服本判決，應於收受送達後10日內向本院提出上訴書狀（應
敘述具體理由並附繕本）。
上訴書狀如未敘述理由，應於上訴期間屆滿後20日內補提理由書
於本院。
                                    書記官  吳詩琳
中    華    民    國    97    年    10    月    31    日
附錄論罪科刑法條
刑法第一百八十五條之四
駕駛動力交通工具肇事，致人死傷而逃逸者，處六月以上五年以
下有期徒刑。


司法院資訊處製作；財團法人民間司法改革基金會備份。
